【裁判字號】    98,訴,1275
【裁判日期】    990330
【裁判案由】    返還買賣價金
【裁判全文】
臺灣臺北地方法院民事判決              98年度訴字第1275號
原      告  丁○○
訴訟代理人  張睿文律師
複代理人    溫尹勵律師
被      告  乙○○
訴訟代理人  丑○○
被      告  達亨不動產仲介經紀有限公司
兼法定代理
人          庚○○
訴訟代理人  林永勝律師
被      告  辛○○
            僑馥建築經理股份有限公司
法定代理人  寅○○
訴訟代理人  壬○○
上列當事人間返還買賣價金事件，本院於民國99年3 月18日言詞
辯論終結，判決如下：
    主  文
原告之訴及假執行之聲請均駁回。
訴訟費用由原告負擔。
    事實及理由
壹、程序部分：
一、按當事人得以合意定第一審管轄法院，民事訴訟法第24條第
    1 項前段著有明文。經查，本件系爭不動產買賣契約書（下
    稱系爭契約書）第13條第7 項已約定「本約如有未盡事宜..
    ..如有爭議致涉訟時，雙方合意以買賣標的所在地之法院為
    第一審管轄法院....」（見本院卷《一》第32頁），而本件
    買賣標的所在地為「台北市○○○路○ 段11號7 樓」，是本
    院就本件訴訟自有管轄權，合先敘明。
二、按訴狀送達後，原告不得將原訴變更或追加他訴，但請求之
    基礎事實同一者、不甚礙被告之防禦及訴訟終結者，不在此
    限，民事訴訟法第255 條第1 項第2 款、第7 款分別著有規
    定。本件原告起訴狀原記載訴之聲明為：「一、被告乙○○
    、達亨公司、庚○○、辛○○、僑馥建築經理股份有限公司
    （下稱僑馥公司）應給付原告新台幣（下同）510 萬元，並
    自本訴狀繕本送達翌日起至清償日止，按年息百分之五計算
    之利息。除被告庚○○應各與被告達亨公司及辛○○連帶負
    責外，其餘被告一人給付，其他人免其給付責任。二、被告
    辛○○應將原告於民國97年6 月30日所簽立票號CH0000000
    號，面額4,299 萬元之擔保本票返還予原告。....四、第一
    項聲明，原告願供擔保，請准宣告假執行。」（見同前卷第
    2 、3 頁起訴狀）；嗣原告於98年6 月25日具狀以本件被告
    其客觀上具有全數賠償原告之同一目的，而本於各別發生之
    原因，故發生不真正連帶關係為由，變更訴之聲明為：「一
    、被告庚○○及被告達亨公司應連帶給付，或被告庚○○及
    辛○○應連帶給付原告510 萬元，並自本訴狀送達翌日起至
    清償日止，按年息百分之五計算之利息。二、被告乙○○應
    給付原告510 萬元，並自起訴狀繕本送達之日起至清償日止
    ，按年息百分之五計算之利息。三、被告僑馥公司應給付原
    告510 萬元，並自起訴狀繕本送達之日起至清償日止，按年
    息百分之五計算之利息。四、第一項、第二項、第三項如有
    任一被告為給付時，其他被告於給付範圍內免給付責任。五
    、被告辛○○應將原告於97年6 月30日所簽發票號CH000000
    0 號，面額4,299 萬元之擔保本票返還予原告。....七、第
    一項、第二項、第三項聲明，原告願供擔保，請准宣告假執
    行。」（見同前卷第273 頁正反面原告之補正聲明狀），其
    訴雖有變更，被告亦未有反對之表示，且變更之訴與原訴所
    涉及之基礎事實均屬同一，所適用之法律關係亦無不同，且
    不甚礙被告之防禦及訴訟終結，核與前揭規定相符，故予准
    許，合先陳明。
貳、實體部分：
一、原告起訴主張：
（一）被告乙○○係門牌號碼台北市○○○路○ 段11號7 樓房屋
      、地下停車位及其基地持份（下稱系爭房地）之所有權人
      ，委託被告達亨公司所經營之住商不動產台北南京加盟店
      出售，由該加盟店店長即被告庚○○為經紀人，提供仲介
      透過訴外人丙○○○識原告，得知原告家庭富裕，竟透過
      丙○○○原告誆稱系爭房地係被告乙○○所有，同址8 樓
      房地（下稱系爭8 樓房地）則係被告乙○○之配偶丑○○
      所有，目前均出租第三人作為酒店使用，每月租金各有25
      萬元，租期5 年，並出具同意書保證系爭房地購屋貸款額
      度每坪可達32萬元，且租金收入除足夠支付貸款本息，尚
      有餘款可供使用云云，被告庚○○甚至聲稱其與胞弟均可
      擔任購屋貸款之保證人，致原告不疑有他，原先同意購買
      系爭8 樓房地，以總價4,735 萬元委託被告庚○○代為議
      價，而被告庚○○得知原告存款約600 萬元左右，即以系
      爭房地自備款僅需500 萬元至600 萬元現金，而系爭8 樓
      房地之自備款則需1,000 萬元至1,200 萬元現金，勸誘原
      告轉而以同一價格代為議價購買系爭房地。
（二）嗣原告於97年6 月30日下午應被告庚○○之邀，由其夫婿
      子○○○同至被告達亨公司，被告乙○○則委由其夫丑○○出席，被告辛○○則以簽約代書身分到場，訴外人丑○○及被告庚○○、辛○○均明知原告罹患重症並無謀生能
      力，不符申辦購屋貸款之條件，且系爭房地已設定本金最
      高限額5,400 萬元之第一順位抵押權予台灣中小企業銀行
      ，顯已超過原告所委託議價額，且系爭房地作為酒店使用
      ，無法順利洽貸，縱可申貸，亦無法達到每坪32萬元之額
      度，無法貸得原預定之4,200 萬元，原告斯時因適病情發
      作，不顧其夫婿子○○○對，子○○○至與原告發生爭執
      而離開現場，原告受被告庚○○及辛○○之專業保證所誘
      惑，對被告庚○○、辛○○所為貸款額度及提供保證人之
      保證不疑有他，且誤信買受本件房地後每月將有25萬元之
      租金收入，足敷支付4,299 萬元之購屋貸款利息，乃同意
      被告庚○○提供定型化契約書範本，當場簽訂買賣價金信
      託履約保證專用之不動產買賣契約（下稱系爭買賣契約）
      ，被告庚○○並要求先交付10萬元現金，其餘簽約款350
      萬元，則由被告辛○○載明到期日為97年7 月1 日，金額
      350 萬元本票乙紙，交由原告簽名及書寫開票日後，再由
      被告辛○○保管，辛○○並同時另載明開票日97年6 月30
      日，面額為預定貸款額4,299 萬元、到期日未載之商業本
      票（票號：CH0000000 號，下稱系爭本票），要求原告在
      其上簽名，再交由被告辛○○保管。為此，系爭不動產買
      賣契約之價金給付備忘錄雖記載簽約時給付現金10萬元及
      350 萬元之本票，然因原告夫婿子○○○決反對原告簽訂
      系爭不動產買賣契約，拒絕支付10萬元，當場並未支付任
      何款項，惟被告庚○○告以原告已簽立前開本票，於當場
      及翌日一再向訴外人子○○○將逕行提示前開本票相要脅
      ，子○○○得不於97年7 月2 日將350 萬元連同簽約日未
      給付之10萬元匯入被告僑馥公司之不動產價金信託專戶（
      下稱信託專戶）。被告庚○○又於97年7 月23日邀同原告
      另行簽訂買賣價金為6,070 萬元之不動產買賣契約，並以
      書面向原告解釋係辦理4,299 萬元貸款之用，不能向銀行
      稱是酒店，必須向銀行聲稱作為辦公室，誘騙原告用印。
（三）之後被告庚○○及辛○○明知無法為原告洽得允貸之金融
      機構，竟以土地增值稅單業已核下為由，通知原告支付第
      三期買賣價金即完稅款，且被告庚○○復以逕行提示本票
      威脅，訴外人子○○○得於97年8 月7 日將150 萬元匯入
      上開信託專戶。被告辛○○竟又於97年9 月1 日邀原告至
      被告達亨公司，趁訴外人子○○○往停車及洗手間未在場
      之際，向原告誆稱已洽定貸款銀行，誘使原告簽署同意被
      告乙○○先行動支專戶250 萬元之同意書，但因被告李慧
      慈未交付同意書影本，致原告不知同意書內容，訴外人子
      ○○○而不知原告另有簽立同意書之事。其後因原告遲未
      獲通知至貸款銀行辦理對保，經其夫婿子○○○證後方知
      被告乙○○以系爭房地於79年間已設定本金最高限額5,40
      0 萬元第一順位抵押權予台灣中小企業銀行，且還款並不
      正常，欠款金額超過本件買賣價金，雖經向台灣中小企業
      銀行陳情，該銀行同意受償4,200 萬元後塗銷抵押權，但
      限被告乙○○需於97年9 月30日前付清始得塗銷。系爭房
      地與系爭8 樓房地尚共同設定第二順位抵押權設定予彰化
      銀行，債務關係複雜一般人如知悉有該等複雜之債務關係
      ，絕無可能同意承購。本件買賣契約尚未辦妥購屋貸款及
      所有權移轉登記等事宜，該信託專戶510 萬元，卻先後遭
      被告庚○○於97年7 月3 日提領121 萬元仲介費、被告辛○○於97年9 月1 日提領139,661 元為被告乙○○完納97
      年房屋稅及被告乙○○動用250 萬元後，僅餘1,251,000
      元。
（四）原告乃於97年10月3 日發函予被告庚○○、乙○○、辛○○，主張被告乙○○及庚○○就本件房地租賃情形及保證
      貸款部分有所詐欺及隱瞞，原告因受騙而簽訂系爭買賣契
      約，爰向被告乙○○聲明解除系爭買賣契約之意思表示，
      詎料被告達亨公司與庚○○卻來函限期催告原告給付總價
      2％即961,800元之仲介費，原告始不得不於97年10月30日
      委託律師發函向被告為撤銷因受詐欺及錯誤所為承購系爭
      房地所為之意思表示。本件系爭買賣契約既經原告主張解
      約或撤銷而不存在，爰依民法第259 條或依民法第114 條
      第2 項準用第113 條規定，或民法第179 條規定，請求被
      告乙○○返還買賣價金。原告依民法第259 條或第179 條
      規定請求被告辛○○返還系爭本票。另依民法第184 條第
      1 項前段及第185 條規定請求被告庚○○與辛○○負共同
      侵權行為責任，並依民法第28條規定請求被告達亨公司就
      被告庚○○上開侵權行為負連帶賠償510 萬元。被告僑馥
      公司係受原告及被告乙○○之委任辦理買賣價金信託履約
      保證，明知買受人將買賣價金存戶信託專戶後，應先行認
      證買賣雙方權利義務履行之結果，再依據系爭買賣契約書
      之約定辦理價金給付作業，詎料竟在所有權移轉登記完畢
      前，即受理被告庚○○自信託款項中請領被告達亨公司之
      仲介費，且明知系爭房地之房屋稅在點交日之前由被告乙○○負擔，依契約本旨及交易慣例均係於點交日始行結算
      找補，況被告僑馥公司特約代書應為任秀玉，而非被告辛○○，竟受理被告辛○○自信託款項中請領房屋稅款，又
      未經與原告確認即憑同意書，先行從信託款項中撥用250
      萬元予被告乙○○，致原告受有損害，是被告僑馥公司未
      善盡善良管理人之忠實義務，反而為加害給付，原告爰依
      民法第227 條、第544 條或民法第179 條規定，請求被告
      僑馥公司賠償510 萬元。而上開被告就賠償510 萬元部分
      為不真正連帶，故任一被告為給付，其餘被告於給付範圍
      內同免給付責任等情。
（五）並聲明：(1)被告庚○○、達亨公司應連帶給付原告510 萬
      元，及自起訴狀繕本送達之翌日起至清償日止，按年息百
      分之五計算之利息。(2)被告庚○○、辛○○應連帶給付原
      告510 萬元，及自起訴狀繕本送達之翌日起至清償日止，
      按年息百分之五計算之利息。(3)被告乙○○應給付原告51
      0 萬元，及自起訴狀繕本送達之翌日起至清償日止，按年
      息百分之五計算之利息。(4)被告僑馥公司應給付原告510
      萬元，及自起訴狀繕本送達之翌日起至清償日止，按年息
      百分之五計算之利息。(5)上開各項任一被告為給付時，於
      其清償範圍內，其餘被告就其履行之範圍內同免給付之義
      務。(6)被告辛○○應返還原告於97年6 月30日所簽發票號
      CH0000000 號，面額4,299 萬元本票。(7)上開第(1)、(2)、
      (3)、(4)項聲明願供擔保，請准宣告假執行。
二、被告則以下列情詞置辯：
（一）被告乙○○以：原告與被告乙○○於97年6 月30日簽訂系
      爭買賣契約，原告在其夫婿子○○○同下，幾經慎重思考
      所簽訂合約，今原告因貸款額度不順遂，又適逢金融風暴
      ，唯恐系爭房地價值下跌，乃以不實診斷書藉口意志不清
      ，或主張遭詐欺而欲撤銷意思表示。另系爭房地設定予彰
      化銀行之最高限額500 萬元抵押權，早於96年8 月21日清
      償完畢，並取得彰化商業銀行之抵押權塗銷同意書，並於
      簽約當日交由被告庚○○之秘書簽收。又原告另簽訂買賣
      價金為6,070 萬元之不動產買賣契約，賣方署名並非被告
      乙○○或其代理人丑○○所簽，自與被告乙○○無涉。被
      告乙○○也不清楚原告與被告庚○○間之約定。又銀行並
      無經營酒店不得貸款之規定，則原告得否貸款應視個人借
      款條件及債信評等，或提供保證人等因素，決定貸款成數
      及利率高低。又原告考量自身經濟狀況決定購買系爭房地
      ，而原告是否貸款本即與賣方無關。本件因原告違反系爭
      買賣契約第6 條第6 項、第12條第2 項，及買賣價金信託
      履約保證書第2 條第1 項之約定，被告乙○○於97年12月
      12日發函向原告為解除系爭買賣契約之意思表示，並沒收
      原告繳付之510 萬元。又原告未依約向台灣中小企業銀行
      償還4,200 萬元，致被告乙○○被迫一次償還全部欠款7,
      520 萬元，因而損失214 萬元，且因原告一再違約，致被
      告乙○○另將系爭房地減價至4,668 萬元委託信義房屋售
      出，以求限期還清全部欠款，損失達141 萬元，原告尚應
      賠償被告乙○○355 萬元等語，資為抗辯。
（二）被告庚○○則以：原告主張撤銷系爭買賣契約回復原狀部
      分，與被告庚○○係基於仲介獲取報酬之契約無關，伊並
      無回復原狀之義務。另被告庚○○確有出具同意書予原告
      ，惟依該同意書之記載，原告必須提供適當之擔保人才可
      以辦理貸款，然因原告未提供而無法辦理貸款，且依被告
      乙○○之答辯狀所言，系爭房地於買賣前確有出租酒店之
      事實，故被告庚○○並無任何詐欺情事，無侵權行為可言
      等語，資為抗辯。
（三）被告辛○○則以：被告辛○○僅負責簽約並未參與其餘買
      賣系爭房地接洽等細節。另系爭買賣契約第16條第2 項關
      於買受人應按照目前出租條件續為出租之記載，係依照雙
      方所言而記載，系爭房地究否有出租之事實，被告辛○○
      並不知情等語，資為抗辯。
（四）被告僑馥公司則辯以：被告僑馥公司雖於97年10月31日收
      受原告委任律師所寄發之存證信函，惟系爭買賣契約是否
      業已撤銷，並非被告僑馥公司所能判斷，尚待原告透過司
      法途徑予以確定，俾利被告僑馥公司依履約保證申請書第
      5 條第7 項、系爭買賣契約第7 條第7 項約定為處理。又
      被告僑馥公司根據原告出具之同意書，於97年9 月3 日匯
      款250 萬元至被告乙○○指定之帳戶，符合系爭買賣契約
      第5 條第4 項約定。又依系爭買賣契約第5 條第4 項、第
      8 條第7 項，及履約保證申請書第8 條第2 項第1 款、同
      條項第3 款約定，被告僑馥公司得支付本件買賣案過戶所
      需完納之相關稅捐以辦理完稅，並得支付仲介服務報酬，
      是被告僑馥公司恪守履約保證申請書及系爭買賣契約行事
      ，並無不法及任何過失。縱如原告主張錯誤之意思表示成
      立，亦屬動機錯誤不能撤銷系爭買賣契約，即便事後得撤
      銷，系爭買賣契約與信託履約保證申請書兩者所規範之當
      事人並不相同，並無主從契約關係，自不因主契約因撤銷
      而不存在，致信託履約保證申請書連同消滅等語。
（五）被告達亨公司未於言詞辯論期日到場，亦未提出書狀作何
      聲明或陳述。
（六）均答辯聲明：(1)原告之訴及假執行之聲請均駁回。(2)如受
      不利判決，願供擔保聲請宣告免為假執行。
三、兩造不爭執事項：
（一）原告經被告達亨公司仲介，於97年6 月30日與被告乙○○
      就系爭房地簽訂系爭買賣契約書，經紀人為被告庚○○，
      簽約代書為被告辛○○。原告與被告乙○○並分別於同日
      與被告僑馥公司訂立系爭房地之不動產買賣價金信託履約
      保證契約，信託專戶之特約地政士為訴外人任秀玉，此有
      買賣價金信託履約保證專用之不動產買賣契約書、買賣價
      金信託履約保證證書、不動產買賣價金信託履約保證專戶
      收支明細表在卷可參（見同前卷第22至35頁、第47頁）。
（二）原告於97年6 月30日簽訂系爭買賣契約，另同時簽發到期
      日97年7 月1 日，面額350 萬元之商業本票。被告辛○○
      並於同日另出具載明開票日97年6 月30日，面額為預定貸
      款金額4,299 萬元、到期日未載之本票，經原告簽名後交
      由被告辛○○保管，此有商業本票影本在卷可參（見同前
      卷第36、37頁）。
（三）原告之夫子○○○後於97年7 月2 日、97年8 月7 日分別
      將360 萬元、150 萬元匯入信託專戶，此有不動產買賣價
      金信託履約保證專戶收支明細表在卷可參（見同前卷第47
      頁）。
（四）被告庚○○於97年7 月3 日以收取仲介費名義自信託專戶
      提領121 萬元；被告辛○○於97年9 月3 日自信託專戶提
      領139,661 元為被告乙○○繳納97年房屋稅，同日又為被
      告乙○○自信託專戶動用250 萬元，此有不動產買賣價金
      信託履約保證專戶收支明細表、系爭房地97年房屋稅繳款
      書在卷可參（見同前卷第47、48頁）。
（五）原告與被告乙○○於97年6 月30日簽訂系爭買賣契約，系
      爭房地設有台灣中小企業銀行之本金最高限額5,400 萬元
      抵押權，及與系爭8 樓房地共同設定予彰化商業銀行之最
      高限額500 萬元抵押權，此有土地及建物謄本在卷可參（
      見同前卷第10至18頁）。
（六）原告委託被告達亨公司議價額為4,735 萬元。
（七）系爭房地於97年6 月30日當時係作為酒店使用。
四、得心證之理由：
    原告主張其因被告乙○○與被告庚○○就系爭房地租賃情形
    及保證貸款部分有所詐欺及隱瞞，因而受騙簽訂系爭不動產
    買賣契約，被告乙○○經由被告庚○○、辛○○履行系爭買
    賣契約時，仍持續詐騙行為，應負民法第227 條債務不履行
    責任，經原告發函向被告乙○○聲明解除系爭不動產買賣契
    約，被告乙○○即應依民法第259 條規定負回復原狀之義務
    ，而原告以因受詐欺及錯誤而撤銷承購系爭房地所為之意思
    表示，依民法第114 條第2 項準用第113 條規定視為自始無
    效，並依民法第179 條不當得利規定，請求被告乙○○返還
    買賣價金。又原告依民法第259 條或第179 條規定請求被告
    辛○○返還系爭本票，另依民法第184 條第1 項前段及第18
    5 條規定請求被告庚○○與辛○○負共同侵權行為責任，並
    依民法第28條規定請求被告達亨公司就被告庚○○上開侵權
    行為負連帶賠償510 萬元。原告復依民法第227 條、第544
    條或民法第179 條規定請求被告僑馥公司賠償510 萬元等情
    ，惟為被告否認，並以上開情詞置辯。則本件首應審究者厥
    為：（一）被告庚○○與辛○○是否共同詐騙原告簽訂系爭
    買賣契約？並盜領信託專戶款項？（二）原告依公司法第28
    條規定主張被告達亨公司須為被告庚○○行為負連帶賠償責
    任，是否有理由？（三）原告依民法第259 條或同法第114
    條、179 條規定，請求被告乙○○返還510 萬元，是否有理
    由？（四）原告依民法第259 條或第179 條規定，請求被告
    辛○○返還系爭本票，是否有理由？（五）原告依民法第22
    7 條、第544 條規定或民法第179 條規定，請求被告僑馥公
    司返還510 萬元，是否有理由？茲分項析述如后：
（一）被告庚○○與辛○○是否共同詐騙原告簽訂系爭買賣契約
      ？並盜領信託專戶款項？
   1、被告庚○○與辛○○並無共同詐騙原告簽訂系爭買賣契約
      ：
    (1)原告主張被告庚○○與辛○○二人向其誆稱被告乙○○與
      其夫丑○○所有之系爭房地與同址8 樓房地，均出租他人
      作為酒店使用，每月資金各有25萬元，租期5 年，被告庚○○並出具同意書保證系爭房地購屋貸款額度每坪可達32
      萬元，被告庚○○甚至聲稱其與胞弟均可擔任購屋貸款之
      保證人，致原告不疑有他，遂先同意購買系爭8 樓房地，
      嗣原告於97年6 月30日下午應被告庚○○之邀前往被告達
      亨公司，被告庚○○、辛○○明知原告罹患帕金森症，致
      智力退化言語困難，客觀上實無投資及管理鉅額不動產之
      能力，且原告無謀生能力，不符申辦購屋貸款之條件，然
      因原告受被告庚○○及辛○○之專業保證所誘，乃當場簽
      訂系爭買賣契約等情，並提出系爭房地不動產登記簿謄本
      、長庚紀念醫院診斷證明書、被告庚○○親筆書寫之同意
      書、原告就系爭8 樓房地簽立之買賣議價委託書、系爭房
      地買賣契約書及買賣價金信託履約保證書等件為證（見本
      院卷《一》第10至35頁），然為被告庚○○及辛○○所否
      認，被告庚○○抗辯稱：伊確實有出具同意書找到貸款之
      方法，系爭房屋在買賣之前確有出租酒店之事實，依照前
      揭同意書所載，原告必須提供適當之擔保人才可辦理貸款
      ，但原告沒有提供所以無法辦理貸款，原告買受系爭房地
      並無遭受被告詐欺，原告簽訂買賣契約係基於其自由意志
      並意識清楚之狀態下所簽訂，並經原告同意以辦公室用途
      向銀行申辦貸款等語，並援用被告乙○○提出之原租賃協
      議書、紅樓酒吧營利事業登記證、新公證租賃契約書等件
      為憑（見同前卷第194 至198 頁），被告辛○○則以貸款
      部分與伊無關，而依系爭買賣契約書第16條第2 項關於買
      受人應按照目前出租條件續為出租之記載，伊是依照買賣
      雙方所說寫上去的，事實上系爭房屋出租給誰，伊不清楚
      等語置辯。
    (2)查原告聲請傳訊之證人即陪同原告觀看系爭房地之丙○○○本院審理時結證稱：有提到房屋租金，租金一個月25萬
      元一節（見本院卷《二》98年9 月28日言詞辯論筆錄第3
      頁），而被告庚○○上開援用被告乙○○提出之原租賃協
      議書、紅樓酒吧營利事業登記證、新公證租賃契約書等件
      為據，復經被告乙○○陳稱：因系爭房屋原由其子劉超文
      經營使用，並向台北市政府登記有酒吧執照（即指紅樓酒
      吧），因出租時承租人余保東要求附帶執照，故以其子劉
      超文名義與承租人余保東簽立協議書，於96年7 月1 日與
      承租人約定租金為25.4萬元無訛，但因經濟不景氣且體恤
      承租人經營困難，始自97年7 月1 日續約時，將租金降為
      20萬元，並經民間公證人公證在案等情在卷（見同前卷第
      178 頁被告乙○○答辯1 狀），參以台北市政府警察局中
      山分局函覆本院有關該局於96、97年間臨檢系爭房屋「紅
      樓酒吧」之臨檢紀錄表影本15份以觀（附於同前卷第145
      至162 頁），足見系爭房屋自96年7 月1 日起至98年6 月
      30日止之期間，確承租給訴外人余保東經營酒店，且於96
      年7 月1 日起至97年6 月30日止之租金實為25.4萬元無誤
      。又原告聲請傳訊之證人黃盛凱於本院雖結證稱：系爭房
      屋經營酒店不能貸款，同地段房屋一般要實際估價，那時
      候也無法貸到每坪32萬元那麼高等語（見同前卷98年9 月
      28日言詞辯論筆錄第11頁），惟系爭房屋嗣後經被告乙○○轉售他人，確已向金融機構完成貸款，有被告乙○○提
      出之建物及土地登記簿謄本供參（見本院卷《一》第199
      、200 頁），況證人癸○○○本院審理中曾自承其未具備
      代書或金融專業人證照乙情（見同前言詞辯論筆錄第12頁
      ），再衡情貸款成數應視個人信用及所提供之保證人及擔
      保品為參考依據，益徵證人癸○○○開證言要無足採。另
      原告復主張其因罹患帕金森症已達3 年，病情惡化至智力
      退化、言語困難及情緒異常等情，客觀上實無投資及管理
      鉅額不動產之能力一節，並提出長庚紀念醫院診斷證明書
      為據；惟經被告庚○○聲請傳訊之證人即信義房屋任職專
      案經理之戊○○○○院結證稱：被告庚○○有介紹原告夫
      婦給伊認識，有一起吃飯，當天原告夫婦都有與伊交談，
      吃飯時沒有感覺原告有言語或思考不清楚之異常情形（見
      本院卷《二》99年3 月18日言詞辯論筆錄第2 至3 頁），
      且經證人即被告亨達公司員工甲○○○○院審理時結證稱
      ：（97年6 月30日簽約當天）沒有什麼爭執，只是黃先生
      （即指原告之丈夫）堅持要離開，後來被告庚○○跟他講
      完又回來等語（見同前卷99年1 月28日言詞辯論筆錄第2
      頁），復觀諸上開醫院診斷證明書記載原告患有「帕金森
      氏症，智力退化....」，據上可知，原告確罹患帕金森氏
      症已達3 年之久，有記憶退化之情形，然依前揭證人之證
      言，可知原告於97年6 月30簽約當日有與他人交談互動，
      且簽約當天是平和氣氛，是以原告並未能舉證證明其於簽
      約當天有因罹患上開病情而造成其無意思表示能力之情形
      ，且斯時原告之先生子○○○得知原告簽立系爭買賣契約
      後，並未當場爭執或要求原告因此為撤銷意思表示之情形
      ，故原告實不得於日後反悔而要求解除系爭買賣契約或撤
      銷其買受之意思表示，應堪認定。
    (3)再按當事人主張有利於已之事實者，就其事實有舉證之責
      任，民事訴訟法第277 條前段定有明文。原告主張被告庚○○與辛○○有共同詐騙原告簽訂系爭買賣契約之情，既
      為被告所否認，自應由原告就被被告詐欺之有利於己之事
      實，負舉證之責任。然依前所述，原告並無法證明系爭房
      地於簽約時並無被告所說有出租酒店、每坪可貸到32萬元
      及原告確有因罹患帕金森氏症無法言語及簽約之情事，此
      外，原告復未另行舉證證明以實其說，揆諸上開說明，原
      告指稱被告庚○○與辛○○有共同詐騙原告簽訂系爭買賣
      契約之情形，尚屬無據。至於證人即原告之夫子○○○本
      院審理時先證稱：當時被告庚○○只有提到房屋貸款沒問
      題，也有提到叫被告庚○○的弟弟來保證，不要仲介費，
      只要原告夫婦願意買就可以，97年6 月30日原告簽約時伊
      當時在停車，停車回來發現原告已簽約並簽下本票，被告
      庚○○、辛○○及賣方乙○○並沒有任何表示，伊因生氣
      不講話就走了等情（見同前卷98年9 月28日言詞辯論筆錄
      第5 頁），後又證稱：（被告庚○○親筆書寫之同意書）
      是伊逼被告庚○○寫的，是庚○○跟伊面對面寫下來保證
      庚○○會幫忙貸款等情（見同前筆錄第7 頁）；依證人子
      ○○○揭證言先係表示不同意原告簽立系爭買賣契約，後
      則稱是伊逼被告庚○○寫幫忙貸款同意書以觀，足見子○○○後已同意原告簽立系爭買賣契約，再依前揭同意書內
      容就提供保證人部分係記載「林君提供適當擔保人協助辦
      理貸款」，而非記載被告庚○○願提供其弟來擔任保證人
      ，是以證人子○○○稱被告庚○○有提到要叫其弟來保證
      一節，即屬無從證明，且證人子○○○為原告之夫，故其
      前揭證言恐有偏頗之虞，難採為對原告有利之證據，附予
      敘明。
   2、被告庚○○與辛○○並無盜領信託專戶款項：
      承前所述，原告既與賣方乙○○簽立系爭買賣契約，並同
      時簽立「不動產買賣價金信託履約保證申請書」（下稱履
      保申請書，見本院卷《一》第104 至107 頁），共同委請
      被告僑馥公司辦理買賣價金信託履約保證之交易管理暨認
      證事宜，且原告所給付之第一期及第二期購屋價款各為36
      0 萬元及150 萬元，已分別存入該信託專戶，依申請書第
      一條第一項規定，前揭申請書確已生效，是以依系爭買賣
      契約書第五條第四項規定「除係代繳稅款、支付仲介服務
      報酬或經甲方（即原告）書面同意以外，產權移轉登記完
      畢前乙方（即被告乙○○）不得要求自信託專戶內支配任
      何款項」（見同前卷第28頁）、第八條第七項規定「本條
      所定稅捐或費用如係乙方應負擔而無故拒絕繳納者，得由
      甲方墊付，並於點交結算後由僑馥建經自應給付乙方之價
      金內扣除返還甲方。」（見同前卷第30頁），及依前揭申
      請書第八條第二項第一款規定「僑馥建經應依認證之結果
      自信託專戶中撥付下列款項：（一）約定由信託專戶中撥
      付繳納之相關稅捐....（三）甲乙各方應給付之仲介服務
      報酬....」（同前卷第105 頁），皆可證被告僑馥公司得
      依前開規定將本件系爭房地買賣過戶所必需完納稅捐扣予
      被告辛○○地政士辦理完稅，俾使系爭不動產交易及產權
      移轉過戶得以順利進行，原告雖另主張被告僑馥公司之特
      約代書應為訴外人任秀玉而非被告辛○○，不應受理被告
      辛○○請領相關稅捐，惟經被告僑馥公司陳稱：因被告辛○○具有合格地政士資格，當時即為訴外人任秀玉之受任
      人，訴外人任秀玉委任被告辛○○處理地政士事務所內產
      權移轉過戶之相關細節，於法尚無不合等語（見同前卷第
      101 頁），是以原告此部分主張，並不足採信。而依前開
      契約書及申請書相關規定，被告僑馥公司依約辦理撥付仲
      介服務費予被告庚○○，自亦無不法，則原告主張被告庚○○與辛○○有盜領信託專戶款項之事，應難憑採。
（二）原告依公司法第28條規定主張被告達亨公司須為被告庚○○行為負連帶賠償責任，是否有理由？
      被告庚○○並無詐騙原告簽訂系爭買賣契約，已如前述，
      故被告庚○○對原告並無須負擔侵權行為損害賠償責任，
      則原告主張被告達亨公司應與被告庚○○連帶負損害賠償
      責任，要屬無理由。
（三）原告依民法第259 條或同法第114 條、179 條規定，請求
      被告乙○○返還510 萬元，是否有理由？
    (1)原告主張被告乙○○就系爭房地於79年間即已設定本金最
      高限額5,400 萬元之第一順位抵押權予台灣中小企業銀行
      ，欠款金額超過本件買賣金額，且還款並不正常，且系爭
      房地與系爭8 樓房地尚共同設定第二順位抵押權予彰化銀
      行，債務關係複雜，一般人如知悉有該等債務關係，絕無
      可能同意承購，認其受騙而簽訂系爭不動產，又被告辛○○於97年9 月1 日詐騙原告簽立撥款同意書，同意被告乙○○先行動用該專戶中250 萬元，爰向被告乙○○聲明解
      除契約等情，並提出系爭房地不動產登記簿謄本、台灣中
      小企銀債權管理部北醫區債權管理作業中心97年8月29日
      致被告乙○○函文及原告於97年10月3 日以台北松江路郵
      局第2297號函致被告乙○○等人之存證信函等件供參（見
      同前卷第10至18頁、第38頁及第49至52頁），為被告乙○○所爭執，並抗辯稱：系爭房地與系爭8 樓房地共同設定
      最高限額500 萬元第二順位抵押權予彰化銀行，早經其於
      96年8 月21日清償完畢，並取得彰化銀行抵押權塗銷同意
      書，於簽約時，並將正本交予被告庚○○秘書甲○○○○
      ，並於97年10月16日經中山地政事務所登記在案，又其於
      97年8 月30日將台灣中小企業銀行於同年月29日同意以4,
      200 萬元塗銷系爭房地函文交予被告庚○○，因一般買賣
      應在30至45天內完成，而系爭房地已拖延60天，故其依系
      爭買賣契約第五條第四項約定，要被告庚○○向原告要求
      先付款300 萬元，嗣於97年9 月3 日即由被告僑馥公司匯
      款250 萬元入其設於中國信託銀行城中分行之帳戶內等情
      ，並提出彰化銀行抵押權塗銷同意書、台北市地籍地價地
      籍圖資料電傳資訊服務系統單、台灣中小企業銀行97年8
      月29日函文、被告乙○○中國信託銀行存摺明細等件為證
      （見同前卷第187 至191 頁）。
    (2)查被告乙○○以系爭房地與系爭8 樓房地共同設定最高限
      額500 萬元第二順位抵押權予彰化銀行，早經其於96年8
      月21日清償完畢，並取得彰化銀行抵押權塗銷同意書，於
      簽約時，並將正本交予被告庚○○秘書甲○○○○，並於
      97年10月16日經中山地政事務所登記在案之事實置辯，業
      經被告乙○○提出上開與所述相符之彰化銀行抵押權塗銷
      同意書、台北市地籍地價地籍圖資料電傳資訊服務系統單
      等件為證，是以被告乙○○此部分之抗辯，應屬可採。又
      依本件系爭買賣契約第五條第四項規定「除....或經甲方
      （即原告）書面同意以外，產權移轉登記完畢前乙方（即
      被告乙○○）不得要求自信託專戶內支配任何款項。」，
      即經原告書面同意則可自該信託專戶領取款項，原告主張
      其係受被告辛○○以系爭房地貸款將核發下來為由而受騙
      「簽立」上揭撥款同意書，惟原告對其親簽同意書並不爭
      執，惟就受詐騙事實部分未舉證以實其說，已難憑信，而
      原告聲請傳訊之證人己○○○於本院審理時證稱：就是這
      張同意書伊才去詢問，立同意書人原告與被告乙○○字跡
      跟買賣契約書上不符一情（見本院卷《二》98年9 月28日
      言詞辯論筆錄第10頁），顯係證人己○○○測之詞，亦不
      足採信，從而原告主張其簽立上開撥款同意書係受被告辛○○所詐騙乙情，並無證據可資證明，故尚無法推翻原告
      親簽撥款同意書之事實，準此，原告既已書面同意撥款25
      0 萬元予被告乙○○，是以被告僑馥公司依約撥款並無不
      法。
    (3)綜上，原告主張依民法第259 條或依同法第114 條、第17
      9 條規定請求被告乙○○返還510 萬元，即屬無理由，不
      應准許。
（四）原告依民法第259 條或第179 條規定，請求被告辛○○返
      還系爭本票，是否有理由？
    (1)原告主張被告辛○○為被告乙○○之使用人，而原告係受
      被告辛○○之詐騙而簽訂系爭買賣契約，故向被告乙○○
      聲明解除契約，依民法第259 條回復原狀之規定，請求被
      告辛○○返還原告於97年6 月30日所簽發票號CH0000000
      號面額4,299 萬元之本票；然依前所述，並無證據足資證
      明被告辛○○或乙○○有何詐騙之情事，是以原告實無理
      由依民法第259 條規定解除契約，故原告此部分主張尚無
      依據。
    (2)原告復主張系爭房地若未因原告聲明解除契約，則原告於
      97年10月30日已委託律師代為向被告等人發函聲明撤銷原
      告因錯誤所為承購系爭房地之意思表示，爰依民法第179
      條規定請求被告辛○○返還上揭本票；然依前所述，原告
      在其丈夫子○○○家人、友人之陪同下，經慎重思考選擇
      要購買系爭房地或系爭8 樓房地，應係在意識清楚下行使
      其自由意志簽訂不動產買賣契約書及簽立系爭本票，且原
      告於簽約後，並於97年8 月4 日以其女兒黃靖玲為產權過
      戶登記名義人，益徵原告早已計畫將該產權登記於其女名
      下（見本院卷《一》第180 至186 頁之被告乙○○申報土
      地增值稅單、原告指定人契稅單、原告指定人印花稅單、
      體地建物買賣移轉契約書），顯非原告所稱遭騙或意識不
      清楚之情形，據此原告主張因錯誤撤銷承購系爭房地之意
      思表示，應不合法，故原告依民法第179 條不當得利規定
      請求被告辛○○返還系爭本票，即屬無理由。
（五）原告依民法第227 條、第544 條規定或民法第179 條規定
      ，請求被告僑馥公司返還510 萬元，是否有理由？
      原告主張被告僑馥公司讓被告乙○○先行由專戶動用250
      萬元、由專戶內扣繳系爭房地所需完納之相關稅捐予被告
      辛○○及給付系爭房地買賣仲介服務報酬予被告庚○○，
      致原告受有損害，被告僑馥公司未盡受任人善良管理人之
      忠實義務，應對原告負擔民法第227 條、第544 條或第17
      9 條之損害賠償責任等情，為被告僑馥公司所否認，抗辯
      稱其係依系爭買賣契約第五條第四項規定先後撥付款項予
      被告庚○○、辛○○，並依前揭規定及原告簽立之撥款同
      意書撥款予被告乙○○，並無不法等情。查如前所述，原
      告既已簽立系爭買賣契約書及申請書，即表示同意委任被
      告僑馥公司依契約書及申請書之相關規定辦理價金撥付之
      作業，被告僑馥公司所為前揭款項之撥付，確係依約撥付
      ，尚無不法，故原告上開請求，顯無理由，不應准許。
五、綜上所述，原告依據民法第259 條或依同法第114 條規定或
    同法第179 條規定，請求被告乙○○返還買賣價金，依民法
    第259 條或第179 條規定請求被告辛○○返還系爭本票，另
    依民法第184 條第1 項前段及第185 條規定請求被告庚○○
    與辛○○負共同侵權行為責任，並依民法第28條規定請求被
    告達亨公司就被告庚○○上開侵權行為負連帶賠償510 萬元
    ，依民法第227 條、第544 條或民法第179 條規定，請求被
    告僑馥公司賠償510 萬元，並各自起訴狀繕本送達被告翌日
    起至清償日止按週年利率百分之五計算之法定遲延利息，均
    為無理由，應予駁回。又原告之訴既經駁回，其假執行之聲
    請亦失所附麗，應併予駁回。
六、本件事證業已明確，兩造其餘主張陳述及所提之證據，經本
    院審酌後，認均不足以影響本判決之結果，均毋庸再予論述
    ，附此敘明。
七、據上論結，原告之訴為無理由，依民事訴訟法第78條，判決
    如主文。
中    華    民    國    99    年    3     月    30    日
                  民事第五庭    法  官  陳靜茹
以上正本係照原本作成
如對本判決上訴，須於判決送達後20日內向本院提出上訴狀
中    華    民    國    99    年    3     月    30    日
                                書記官  鄭雅雲

司法院資訊處製作；財團法人民間司法改革基金會備份。
